臺灣高等法院刑事判決
110年度上訴字第3745號
上  訴  人  
即  被  告  李俊安


上列上訴人因詐欺等案件，不服臺灣士林地方法院110年度審金
訴字第379號，中華民國110年10月19日第一審判決（起訴案號：
臺灣士林地方檢察署109年度偵字第18224號、110年度偵字第955
號），提起上訴，本院判決如下：
    主  文
上訴駁回。
    犯罪事實
一、李俊安於民國109年9月間，加入微信帳號暱稱為「白胖子」
    、「狐狸」等身分不詳之成年人所組成之詐欺集團（涉嫌參
    與犯罪組織部分，已另由本院110年度上訴字第1970號案判
    決），負責擔任持提款卡提領贓款之車手工作，進而與「白
    胖子」等身分不詳之成年成員共同基於3人以上共同詐欺取
    財及洗錢之犯意聯絡，先由「白胖子」指示李俊安取得如附
    表所示之人頭帳戶提款卡，繼而由其他成員詐騙陳進興、謝
    中和，致其等均陷於錯誤，而分別匯款至對方指定之人頭帳
    戶後，再由李俊安持該帳戶提款卡，將陳進興、謝中和匯入
    之款項提領一空（各被害人遭詐騙之方式、匯款時地、金額
    及人頭帳戶、被告領款之時地與金額，均詳如附表所示），
    並即在提領地點附近，將提領之不法所得交給由「白胖子」
    遣來接應之成員，以此方式迂迴層轉，隱匿該詐欺之犯罪所
    得之所在、去向，李俊安則按其提領金額1%收取報酬各新臺
    幣（下同）500元。嗣因陳進興、謝中和發覺遭騙，分別報
    警處理，始為警循線查獲上情。
二、案經臺北市政府警察局大同分局報告臺灣士林地方檢察署檢
    察官偵查起訴。
    理  由
壹、證據能力
    本判決認定事實所引用之供述證據，檢察官對證據能力無意
    見，上訴人即被告李俊安於原審時對證據能力無意見，於本
    院行準備程序及審理時均經合法傳喚，無正當理由而不到庭
    ，迄至本案言詞辯論終結前就證據能力部分亦無提出異議，
    本院審酌該等證據資料製作時之情況，亦無違法不當及證明
    力明顯過低之瑕疵，認作為證據應屬適當；非供述證據部分
    ，核無違反法定程序取得之情形，且與本案犯罪事實具有關
    聯性，均認有證據能力。　　
貳、實體方面
一、認定犯罪事實所憑之證據及理由
    上揭犯罪事實，業據被告李俊安於警詢、偵查及原審時坦承
    不諱，且據證人即被害人謝中和、陳進興於警詢中指證遭詐
    騙經過等情明確，並有自動櫃員機監視器攝錄被告提款畫面
    之翻拍照片、如附表所示人頭帳戶之交易明細、被害人陳進
    興提出之郵政入戶匯款申請書、被害人謝中和提出之郵局存
    款人收執聯等件在卷可稽，足徵被告前開自白與事實相符，
    可以採信。本件事證明確，被告犯行已堪認定，應依法論科
    。
二、論罪及駁回上訴之說明
　㈠核被告就附表編號1、2所為，均係犯刑法第339條之4第1項第
    2款之三人以上共同詐欺取財罪，及洗錢防制法第14條第1項
    之洗錢罪。被告與「白胖子」、「狐狸」等成年人就上開犯
    行間，有犯意聯絡及行為分擔，就前述2次犯行均為共同正
    犯。被告各次提領被害人之款項並上繳，所為同時犯上開加
    重詐欺、洗錢2罪名，為想像競合犯，應依刑法第55條規定
    ，分別從一重之三人以上共同詐欺取財罪處斷。被害人陳進
    興受騙，在9月25日晚間匯款後，被告隨即於翌日（9月26日
    ）凌晨將款項領走，隨後被害人謝中和在當日中午時分受騙
    匯款，再遭被告將款項領去，該2名被害人之受害情節明顯
    不同，應予個別評價，故被告所犯2罪，應分論併罰。又被
    告就所犯一般洗錢部分於偵查及原審審理時均自白不諱，合
    於洗錢防制法第16條第2項減輕其刑之規定，於量刑時併予
    審酌。
　㈡原審以被告犯刑法第339條之4第1項第2款之三人以上共同詐
    欺取財罪、洗錢防制法第14條第1項之洗錢罪，事證明確，
    且為共同正犯，復依想像競合犯規定從一重之三人以上共同
    詐欺取財罪論處，並審酌被告加入擔任第一線車手工作，屬
    外圍集團成員，謀取不法報酬之犯罪動機、手段、目的可議
    ，造成2名被害人所受損害程度非輕，並考量被告犯後坦承
    全部犯行之犯後態度，兼衡被告之素行，自陳高職肄業之智
    識程度、生活家庭狀況、未能與被害人和解等一切情狀（原
    審卷第84頁），各量處有期徒刑1年2月，並衡酌二次犯罪之
    時間相近、手法相同及刑罰適應性等情，定其應執行刑為有
    期徒刑1年4月，復就被告之犯罪所得於其各次犯行項下依刑
    法第38條之1第1項、第3項諭知沒收及追徵，核其認事用法
    無誤，量刑亦屬妥適，應予維持。
　㈢被告上訴意旨略以：因為沒有工作收入，家中阿嬤生病急需
    用錢，聽信網路上打工賺錢之廣告並傳真身分證應徵工作，
    後來得知工作內容為擔任車手後，雖想退出，但擔心家人受
    到傷害，而仍聽命集團指示。我有意願與被害人和解，賠償
    其等受騙金額，且目前家中生活開銷均由我負擔，希望能諭
    知緩刑，以利賠償被害人及維持家中生活開銷等語。惟按法
    官為量刑之裁量時，本得依據個案情節，參酌刑法第57條各
    款例示之犯罪情狀，於法定刑度內量處被告罪刑；除有逾越
    該罪法定刑或法定要件，或未能符合法規範體系及目的，或
    未遵守一般經驗及論理法則，或顯然逾越裁量，或濫用裁量
    等違法情事以外，自不得任意指摘其量刑違法。經查被告上
    訴後經本院合法傳喚，始終未到庭，亦未與本案之被害人成
    立和解或具體賠償填補被害人之損失，並經被害人陳進興於
    本院審理時到庭陳述甚明（本院卷第45頁、第79至80頁），
    且原審於量刑時已斟酌被告坦承詐欺、洗錢之犯行之犯後態
    度，並依刑法第57條就被告上開犯罪動機、手段、目的、所
    生危害、犯罪情節、智識程度、家庭生活狀況等各款事由，
    加以審酌，且於判決理由中詳述之，並未逾越法定刑度，亦
    無過重或裁量權濫用、違反比例原則之情形，難認有何不當
    。又被告雖請求為緩刑之諭知云云，但對於科刑之被告諭知
    緩刑，應符合刑法第74條規定之要件。依卷附被告前案紀錄
    表所示，被告另案犯加重詐欺取財等罪，經本院以110年度
    上訴字第1716號判決應執行有期徒刑4年8月確定，被告本案
    與刑法第74條規定之要件不合，自不得為緩刑之諭知。被告
    之上訴無理由，應予駁回。
三、被告經合法傳喚，無正當理由不到庭，爰不待其陳述逕行判
    決。
據上論斷，應依刑事訴訟法第371條、第368條，判決如主文。
本案經檢察官李美金提起公訴，檢察官李豫雙到庭執行職務。
中　　華　　民　　國　　111 　年　　2 　　月　　23　　日
                  刑事第六庭  審判長法　官  劉方慈
                                    法　官  朱嘉川
                                    法　官  許曉微
以上正本證明與原本無異。
如不服本判決，應於收受送達後20日內向本院提出上訴書狀，其
未敘述上訴之理由者並得於提起上訴後20日內向本院補提理由書
（均須按他造當事人之人數附繕本）「切勿逕送上級法院」。
                                    書記官  徐仁豐
中　　華　　民　　國　　111 　年　　2 　　月　　23　　日
附錄：本案論罪科刑法條全文
刑法第339條之4
犯第339條詐欺罪而有下列情形之一者，處1年以上7年以下有期
徒刑，得併科1百萬元以下罰金：
一、冒用政府機關或公務員名義犯之。
二、三人以上共同犯之。
證、以廣播電視、電子通訊、網際網路或其他媒體等傳播工具，
前項之未遂犯罰之。
洗錢防制法第14條
有第2條各款所列洗錢行為者，處7年以下有期徒刑，併科新臺幣
500萬元以下罰金。
前項之未遂犯罰之。
前二項情形，不得科以超過其特定犯罪所定最重本刑之刑。 
附表
編號 被害人 詐騙方式及手段 匯款地點、金額（新臺幣）及人頭帳戶 被告提領款項之方式及金額 案號 1 陳進興 詐欺集團成員於109年9 月23日，假冒陳進興之姪子，先與陳進興噓寒問暖，再於9 月25日向陳進興佯稱需錢周轉，致陳進興陷於錯誤，而依指示匯款 109 年9 月25日12時20分許，在臺北市南港區南港福德郵局臨櫃匯款20萬元至人頭帳戶郵局帳號0000000000號帳戶內 109 年9 月26日0時2 分許，在臺北市○○區○○○路0 段00號圓環郵局提領5 萬元（起訴書誤繕為提領6 萬元）。 109 年度偵字第18224號 2 謝中和 詐欺集團成員於109年9 月26日11時許，假冒謝中和之友人「林宗興」，向謝中和佯稱因其開立票據到期，需錢周轉，向謝中和借款云云，致謝中和陷於錯誤，而依指示匯款 109 年9 月26日11時許，在澎湖縣○○鄉○○村000 ○0 號西嶼郵局臨櫃匯款5萬元至人頭帳戶郵局帳號00000000000000號帳戶內（起訴書誤繕為0000000000000號帳戶）。 109 年9 月26日11時31分許，在臺北市○○區○○路0段00號大同郵局提 領6 萬元（其中1 萬元為被害人彭駿騰匯入，此部分由檢察官另案處理；起訴書誤繕為5 萬元）。 110 年度偵字第955號